臺灣臺北地方法院刑事判決　　　　　　　100年度易字第986號
公　訴　人　臺灣臺北地方法院檢察署檢察官
被　　　告　張豈銘
上列被告因傷害案件，經檢察官提起公訴（一００年度偵字第五
七五四號），本院判決如下：
    主  文
張豈銘傷害人之身體，處有期徒刑參月，如易科罰金，以新臺幣
壹仟元折算壹日。
    事  實
一、張豈銘於民國一００年二月五日十一時二十分許，在臺北市
    ○○區○○路二段一０巷與建國南路一段路口處，因故與李
    昱漢發生爭執，竟基於傷害人身體之犯意，徒手毆擊李昱漢
    之頭部、胸腹部及手部等處，使其因此受有顏面、左眼、嘴
    唇等處二十公分以上範圍瘀傷、左側第五肋骨閉鎖性骨折，
    及雙手手臂紅腫，各占百分之一體表面積等傷害。
二、案經李昱漢訴由臺北市政府警察局大安分局報請臺灣臺北地
    方法院檢察署檢察官偵查起訴。
    理  由
甲、程序部分：
    被告以外之人於審判外之言詞或書面陳述，除法律有規定者
    外，不得作為證據。又被告以外之人於審判外之陳述，雖不
    符合同法第一百五十九條之一至第一百五十九條之四之規定
    ，但經當事人於審判程序同意作為證據，法院審酌該言詞陳
    述或書面陳述作成時之情況，認為適當者，亦得為證據；當
    事人、代理人或辯護人於法院調查證據時，知有第一百五十
    九條第一項不得為證據之情形，而未於言詞辯論終結前聲明
    異議者，視為有前項之同意。刑事訴訟法第一百五十九條第
    一項及第一百五十九條之五分別定有明文。查本判決下列所
    引用之被告以外之人於審判外之書面陳述，雖屬傳聞證據，
    惟當事人於本院審理中均表示同意作為證據方法而不予爭執
    ，且迄至言詞辯論終結前亦未再聲明異議，本院審酌上開證
    據資料製作時之情況，尚無違法不當及證明力明顯過低之瑕
    疵，亦認為以之作為證據應屬適當，揆諸前開規定，爰逕依
    刑事訴訟法第一百五十九條之五規定，認前揭證據資料均有
    證據能力，先予敘明。
乙、實體部分：
一、上揭事實，業據被告張豈銘於本院審理時坦承不諱，核與告
    訴人李昱漢於警詢、偵訊中指訴之情節一致，並有臺北市立
    聯合醫院仁愛院區一００年二月五日驗傷診斷證明書一紙在
    卷可稽，足認被告所為自白與事實相符，本件事證明確，被
    告犯行堪以認定，應依法論科。
二、被告雖另辯稱：李昱漢有出手欲對我毆打狀，我見狀遂自衛
    反擊；李昱漢作勢要打我，我感覺受到威脅云云（見一００
    年度偵字第五七五四號偵查卷第三頁反面、第二四頁）。惟
    查：
  (一)按「正當防衛必須對於現在不法之侵害始得為之，侵害業
      已過去，或無從分別何方為不法侵害之互毆行為，均不得
      主張防衛權，而衡之一般社會經驗法則，互毆係屬多數動
      作構成單純一罪而互為攻擊之傷害行為，縱令一方先行出
      手，而還擊之一方在客觀上苟非單純對於現在不法之侵害
      為必要排除之反擊行為，因其本即有傷害之犯意存在，則
      對其互為攻擊之還手反擊行為，自無主張防衛權之餘地」
      、「刑法第二十三條規定之正當防衛，必對於現在之不法
      侵害，始能成立。本件被告與被害人發生傷害之原因，係
      雙方駕車變換車道緣故發生不快所致。如係因而發生互毆
      之行為，即無從分別何方為不法侵害，均不得主張防衛權
      」（最高法院九十二年度台上字第三０三九號、同院九十
      二年度台上字第三七九一號判決要旨參照），亦即刑法第
      二十三條前段規定正當防衛，不罰之違法阻卻事由，係以
      行為人對於現在不法之侵害，本乎防衛自己或他人之權利
      意思，在客觀上有時間之急迫性，並實施反擊予以排除侵
      害之必要性，且其因而所受法益之被害，亦符合相當性之
      情形，予以實施防衛行為（反擊）者，始稱相當。
  (二)查被告於警詢時供稱：李昱漢有出手欲對我毆打狀，我見
      狀遂自衛反擊等語（見前揭偵查卷第三頁反面），於偵訊
      時復供稱：李昱漢作勢要打我，他打我之前，我就出手打
      他胸部、手部，還將他過肩摔；我柔道四段、跆拳道三段
      ，及散打季軍；我感覺受到威脅，我打他不超過三十秒，
      應有十幾下等語（見前揭偵查卷第二四頁）。依被告前開
      供述，足徵李昱漢僅係作勢欲毆打狀，縱使被告因此感覺
      受到威脅，仍難謂李昱漢實際上對被告有何現在不法之侵
      害；又對照被告係具備柔道四段、跆拳道三段之武術基礎
      ，及曾獲散打季軍紀錄等情以觀，堪認被告所謂之自衛反
      擊，既不符合正當防衛時間之急迫性，亦無排除侵害之相
      當性，參諸前揭說明及最高法院判決要旨，被告實無從主
      張正當防衛，洵可確定，併此敘明。
三、是核被告所為，係犯刑法第二百七十七條第一項之普通傷害
    罪。爰審酌被告之素行、本件爭端之起因、犯罪動機、手段
    ，告訴人所受傷勢之程度，兼衡被告之生活狀況、品行、智
    識程度，仍未與告訴人成立和解，賠償損害，及犯後尚能坦
    承犯行之態度等一切情狀，量處如主文所示之刑，並諭知易
    科罰金之折算標準，以資懲儆。
據上論斷，應依刑事訴訟法第二百九十九條第一項前段，刑法第
二百七十七條第一項、第四十一條第一項前段，刑法施行法第一
條之一，判決如主文。
本案經檢察官盧慧珊到庭執行職務
中    華    民    國   100    年    4     月    29    日
                  刑事第十一庭    法  官  詹慶堂
以上正本證明與原本無異。
如不服本判決應於收受送達後10日內向本院提出上訴書狀，並應
敘述具體理由；其未敘述上訴理由者，應於上訴期間屆滿後20日
內向本院補提理由書（均須按他造當事人之人數附繕本）「切勿
逕送上級法院」。告訴人或被害人如對於本判決不服者，應具備
理由請求檢察官上訴，其上訴期間之計算係以檢察官收受判決正
本之日期為準。
                                  書記官  蔡易霖
中    華    民    國   100    年    4     月    29    日
刑法第277條
傷害人之身體或健康者，處3年以下有期徒刑、拘役或1千元以下
罰金。
犯前項之罪因而致人於死者，處無期徒刑或7 年以上有期徒刑；
致重傷者，處3年以上10年以下有期徒刑。